臺灣高等法院臺南分院民事裁定
111年度抗字第15號
抗  告  人  簡怡惠即簡麗花

相  對  人  高雄市五福儲蓄互助社

法定代理人  沈復華  
上列當事人間請求清償借款事件，抗告人對於中華民國110年12
月7日臺灣嘉義地方法院所為裁定（110年度訴字第157號），提
起抗告，本院裁定如下：
    主  文
抗告駁回。
抗告訴訟費用新臺幣壹仟元由抗告人負擔。
    理  由
一、抗告意旨略以：抗告人沒有向相對人借款，且早於民國（下
    同）83年就其與洪瀅如有借的已經清償，洪茂勳則根本未借
    ，請提出放款證據、存摺明細，證明均為其所借款，並可以
    鑑定。相對人以不法手段偽造洪茂勳借款之債權憑證，其將
    提起刑事訴訟，釐清債務事實等語。
二、按當事人得以合意定第一審管轄法院。但以關於由一定法律
    關係而生之訴訟為限。前項合意，應以文書證之。訴訟之全
    部或一部，法院認為無管轄權者，依原告聲請或依職權以裁
    定移送於其管轄法院；民事訴訟法第24條、第28條第1項分
    別定有明文。次按前揭法條關於合意管轄之規定，除專屬管
    轄外，得排斥其他審判籍而優先適用（最高法院99年度台抗
    字第110號裁定參照）；又按民事訴訟法第24條第1項所謂以
    合意定第一審管轄法院，係指兩造當事人就定管轄法院之意
    思表示合致而言（最高法院106年度台抗字第46號裁定參照
    ）。
三、原裁定略以：相對人以借款人洪茂勳於82年5月5日向其借款
    新臺幣（下同）30萬元（下稱系爭契約），邀同抗告人、洪
    瀅如等擔任連帶保證人，並書立借據，爰請求抗告人負連帶
    給付責任。又系爭契約第3條第2款已明定兩造就系爭契約將
    來涉訟時，預先以文書合意約定臺灣高雄地方法院（下稱高
    雄地院）為管轄法院。再依相對人起訴主張之事實，亦無涉
    於專屬管轄規範之法律關係，揆諸前揭法條及實務意旨，上
    開合意管轄之約定，自得排斥其他審判籍而優先適用，爰依
    相對人之聲請將本件移送於該管轄法院等語。
四、經查：
　㈠查洪茂勳已於000年0月00日死亡，有其除戶之戶籍謄本在卷
    可稽（見原審訴字卷第83頁）；抗告人已抛棄繼承，而洪榕
    藝即洪瀅如為唯一之繼承人，依法應承受訴訟，業經臺灣嘉
    義地方法院（下稱原法院）以110年度訴字第157號裁定在卷
    （見同上卷第109頁）。又系爭契約第3條第2款已記載：「
    因本借款如招致涉訟時，同意以本社所在地之地方法院為管
    轄法院，保証人並願意放棄先訴抗辯權，均無異議」（見原
    審支付命令卷第9頁）；足認兩造當時就系爭契約將來如涉
    訟時，已預先以文書合意約定管轄法院，應堪認定，而相對
    人設址在高雄市○○區市○○路0號，有高雄市儲蓄互助社登記
    證影本在卷可證（見同上卷第21頁）；準此，自應認兩造有
    合意以系爭契約第3條第2款所定之高雄地院為管轄法院。
　㈡抗告人雖主張：其未向相對人借款，且早於83年就其與洪瀅
    如有借的部分已經清償，相對人以不法手段偽造洪茂勳借款
    之債權憑證，其將提起刑事訴訟，釐清債務事實云云；究之
    乃對實體內容為陳述，核屬實體債權債務關係等之爭執，並
    非本件抗告程序所得審究，亦與原裁定有無違法及本件抗告
    有無理由之認定無涉。
　㈢綜上所述，兩造既以文書合意以高雄地院為第一審管轄法院
    ，復無應適用專屬管轄規定之情形，揆諸前揭說明，自應由
    高雄地院為第一審管轄法院。又原法院既非為有管轄權之法
    院，原裁定將本件訴訟裁定移送有管轄權之高雄地院，於法
    並無不合。從而，原裁定依職權將本件移送於管轄法院之高
    雄地院，於法尚無違誤。抗告意旨指摘原裁定不當，聲明廢
    棄，為無理由，應予駁回。
五、據上論結，本件抗告為無理由，爰裁定如主文。
中　　華　　民　　國　　111 　年　　3 　　月　　18　　日
　　　　　　　　　 民事第四庭   審判長法  官  張世展

                                      法  官  黃佩韻

                                      法  官  莊俊華
上為正本係照原本作成。
不得再抗告。　　　　　　　　　　　　　　　　　　　　
中　　華　　民　　國　　111 　年　　3 　　月　　18　　日

　　　　　　　　　　　　　　　　　　　書記官  楊宗倫